最高法院刑事判決　　　　　　　　　　　　　　　九十一年度台上字第六三四五號
　　上　訴　人　台灣高等法院台南分院檢察署檢察官
　　被　　　告　甲○○
右上訴人因被告違反毒品危害防制條例案件，不服台灣高等法院台南分院中華民國九
十一年八月六日第二審判決（九十一年度上訴字第六七七號，起訴案號：台灣嘉義地
方法院檢察署八十八年度偵字第一七八號），提起上訴，本院判決如左：
    主  文
原判決撤銷，發回台灣高等法院台南分院。
    理  由
本件原判決以公訴意旨略以：被告甲○○基於意圖營利之概括犯意，於民國八十七年
六、七月間起至同年九月間止，在嘉義市○○路三四九巷十五號住處，分別以新台幣
（下同）一千元、二千元、三千元不等之代價，販賣安非他命十餘次與黃松田。復基
於同前犯意，於八十七年十一月初某日，在嘉義市○○○路二八四號五六便利商店前
，以二千元之代價，販賣一次安非他命予謝旻富，因認被告涉犯毒品危害防制條例第
四條第二項之販賣第二級毒品罪嫌云云。經審理結果，認被告之犯罪不能證明，因而
撤銷第一審關於論處被告連續販賣第二級毒品（累犯）罪刑部分之判決，改判諭知被
告被訴販賣第二級毒品部分無罪，固非無見。
惟查：審理事實之法院對於卷內依法應予調查之證據，如未依法調查，或雖已調查仍
未調查明白，尚難遽為被告有利或不利之認定；如有依法應調查之證據未予調查，率
行判決，其判決當然為違背法令。(一)、施用毒品者與販賣毒品之人，就販賣部分並無
共犯關係，所供販賣者為何人，非全然不利於己，茍有相當之佐證足以證明其陳述與
事實相符，仍非不得採為認定他人販賣毒品之依據。證人即涉嫌施用毒品之黃松田死
亡前於警訊時供稱：「我都先打甲○○家電話（０五）0000000或直接到甲○
○家去找他，然後向他購買安非他命，每次一千元至三千元不等……第一次向他購買
二千元，前後大約向甲○○購買十多次安非他命……，每次交易地點均在他家二樓臥
室……」（警卷第四頁正面）；於檢察官偵查時供稱均在上訴人家與被告交易安非他
命，共向被告買十幾次，每次買一千元、二千元、三千元都有，是經朋友阿龍介紹的
等語（台灣嘉義地方法院檢察署八十八年度偵字第一七八號卷第七頁背面）；於第一
審法院復稱安非他命是向被告買的，約十多次……每次一千元、二千元、三千元……
，在被告二樓臥室買的……，是透過朋友介紹買的等語。前後所供向被告購買安非他
命之基本事實，並無矛盾不符之情形。又依卷附監聽被告電話之錄音譯文顯示，被告
曾與一位稱黃松田為「大仔」之人為下列之對話：被告問：阿田在嗎？對方答：不在
；問：你大仔在嗎？答：出去……；問：那天之東西怎樣？答：不錯；被告又稱「我
要去台中接東西。」對方稱：「好，回來扣機給我」等情。黃松田並承認前開與被告
電話對話之人係其弟弟（台灣嘉義地方法院檢察署八十八年度偵字第一七八號卷第三
十一頁正面）。如果無訛，參以被告在另一電話對話中訊問某男子稱：「我跟你講，
大林那邊東西貴不貴？」對方答稱：「貴」；又問：「多貴」，答稱：「一錢差不多
七或八……」；又與泰華者對話，泰華者稱：「阿宗你那些東西不能用」，被告問：
「你怎麼用？」，稱：「用玻璃球」等語。所稱之東西係何物？是否為安非他命之暱
稱？非無可疑，原審未調查黃松田所稱之弟弟究係何人，予以傳訊釐清，遽以依通訊
監察譯文表所載，被告與黃松田胞弟之對話，對方有收到甲○○所交付之「東西」，
而該「東西」一錢七或八，且須透過玻璃球來用，該「東西」究為何物？通聯紀錄並
無出現「安非他命」之字眼，認該通聯紀錄尚不足採為黃松田指述被告販賣安非他命
之補強佐證，而為被告無罪之論述，尚嫌速斷。(二)、卷附台灣嘉義地方法院檢察署相
驗屍體證明書記載黃松田於九十一年七月三十一日自縊死亡（台灣嘉義地方法院訴緝
字第一０號卷(二)第三十八頁），嘉義榮民醫院關於黃松田病歷摘要報告記載黃松田至
該院初診日期為八十九年四月二十四日，如果無訛，則該病歷摘要報告謂「個案自二
十餘歲開始出現情緒不穩、幻聽、幻覺、自語，在外遊蕩……」等情，究係醫師之專
業判斷或依據黃松田生前或其家屬之陳述，尚未明瞭；況前開病歷報告摘要並記載患
者病情時好時壞，能否據該病歷摘要報告即認其於警訊時因患有精神疾病，所為陳述
全然不足採信，亦有疑竇，原審未詳加究明釐清，即以精神病患所為之證言，不可盡
信，認黃松田警訊之陳述不足採，而為被告有利之認定，其審理亦有未盡。檢察官上
訴意旨指摘原判決不當，尚非全無理由，應認有撤銷發回更審之原因。
據上論結，應依刑事訴訟法第三百九十七條、第四百零一條，判決如主文。
中      華      民      國    九十一    年     十一     月     十四     日
                              最高法院刑事第三庭
                                  審判長法官  董  明  霈
                                        法官  林  茂  雄
                                        法官  王  居  財
                                        法官  張  祺  祥
                                        法官  石  木  欽
      右正本證明與原本無異
                                              書  記  官
中      華      民      國    九十一    年     十一     月     二十     日
